【裁判字號】    96,竹勞小,14
【裁判日期】    970331
【裁判案由】    給付資遣費
【裁判全文】
臺灣新竹地方法院民事小額判決        96年度竹勞小字第14號
原      告  甲○○○○○○
被      告  承田汽車股份有限公司
                      統一編號.
法定代理人  丙○○
訴訟代理人  乙○○
上列當事人間請求給付資遣費事件，本院於民國97年3月11日辯
論終結，判決如下：
    主  文
原告之訴駁回。
訴訟費用新臺幣壹仟元由原告負擔。
    事實及理由
甲、程序方面
    按訴狀送達後，原告不得將原訴變更或追加，但擴張或減縮
    應受判決事項之聲明者，不在此限，民事訴訟法第255條第1
    項第3款分別定有明文。查本件原告起訴時，其訴之聲明原
    係請求：被告應給付原告新台幣（下同）100,000元及自起
    訴狀繕本送達翌日起至清償日止，按年息百分之5計算之利
    息，嗣將其訴之聲明更正為：被告應給付原告68,582元及自
    起訴狀繕本送達翌日起至清償日止，按年息百分之5計算之
    利息，核係屬單純減縮應受判決事項之聲明，揆諸前開規定
    ，於法並無不合，應予准許。
乙、實體方面
一、原告主張：
    原告前自民國93年3月19日起受僱於被告公司，擔任銷售專
    員乙職，並在被告位在新竹市○○路之服務據點營業部門從
    事車輛銷售工作，每月薪資為底薪新台幣（下同）22,000元
    ，外加銷售獎金，至94年底，原告每月實領之薪資約為50,0
    00元。於95年1月2日，被告未經正常職務調動程序，將原告
    之職務由銷售專員調任至同據點之服務廠擔任接待事務員，
    薪資則由原本每月約50,000元，改為底薪22,000元外加津貼
    2,800元，合計僅24,800元，且並無銷售獎金，導致原告每
    月之薪資減少約20,000元，嚴重影響原告權益。被告單方面
    變更勞動條件，片面調降原告薪資已非適法，原告於接獲被
    告調職令後即於翌日向被告公司申訴，惟未獲回應，故乃於
    95年1月4日依勞動基準法第14條第1項第6款之規定發函通知
    原告終止勞動契約，並另向新竹市政府勞工局申訴，嗣兩造
    於95年1月23日在新竹市政府進行協調，惟未能達成協議，
    為此，爰依勞動基準法第14條第1項第6款之規定終止兩造間
    之勞動契約，並準用同法第17條之規定，訴請被告給付資遣
    費，並聲明：被告應給付原告68,582元及自起訴狀繕本送達
    之翌日起至清償日止，按年息百分之五計算之利息。
二、被告抗辯：
(一)原告自93年3月19日起任職被告公司擔任營業部門之銷售專
    員，其主要工作內容為銷售車輛及服務客戶，惟原告之銷售
    能力並不理想，銷售業績更經常是營業單位的最後一名，長
    期處於公司低生產力人員之狀況，又原告服務客戶之態度不
    佳，被告公司多次接到客戶對原告之抱怨及申訴，造成公司
    名譽受損。況原告自任職已來其出勤狀況始終不佳，於94年
    間，其上班遲到次數高達69次，其中超過20分鐘（含）以上
    者即多達19次，且原告均未依規定辦理請假手續，則原告上
    班遲到合併曠職天數計已高達9.5日，依被告公司員工手冊
    第12條第4款規定：「員工單次遲到超過20分鐘（含）以上
    者，必須以半小時為一單位請假，未請假者視為曠職半日，
    若全年曠職累計達6日者，應予以解雇處分。」，是依前開
    規定，被告公司本得將原告予以解雇，惟念及現今經濟環境
    低迷，為顧及員工生計，故被告公司並未將原告予以解雇處
    分。
(二)次查，依兩造所簽立「承田汽車股份有限公司從業員勞動契
    約書」第2條約定：「工作項目：乙方（即原告）接受甲方
    （即被告）之監督指揮擔任…之工作，甲方並得依照業務需
    要變更乙方勤務或配置或命其出差。」，是被告依約本即得
    將原告之勤務或配置按照業務需要做變動，故被告將原告調
    職，完全符合上開約定，自無何違反勞動契約之情。況查，
    原告自任職以來，由於其銷售能力及服務態度均屬不佳，被
    告公司前已多次派員與原告溝通，並屢屢在公開會議向原告
    表明若無法提昇其銷售能力，繼續表現不理想，即要將原告
    異動到公司其它單位服務，而原告就此亦表同意，嗣被告公
    司於94年11月及12月間，竟又連續接獲客戶對原告之申訴事
    件，且原告於94年12月整月間，並未銷售出任何一輛汽車，
    毫無銷售業績，其銷售業績又再次為公司營業部門中的最後
    一名，被告乃認因原告面對客戶之應對能力及銷售能力均屬
    欠佳，實已不適任合繼續任職營業部門擔任銷售專員接待客
    戶，故明確告知原告將自95年間起，將原告異動到公司之其
    它他單位服務，而原告就此亦未表異議。準此，被告公司依
    約本即得將原告之勤務或配置依照業務需要做變動，況且，
    原告轉調後新職務為接待事務員，其工作內容為資料輸入及
    客戶入廠接待，工作內容簡單、單純，與原職務工作內容相
    似，並未額外加重被告工作量，而薪水並由23,800元（即底
    薪22000＋伙食津貼1800）增加為24,800元（即底薪22000＋
    伙食津貼1800＋全勤獎金1000），比原職務薪資為高，故如
    此調職並未影響原告之權益，亦已事先徵得原告同意，自無
    違反勞動契約或法令之處。
(三)豈料，被告於94年1月2日發佈調職令將原告調職後，原告竟
    拒不到職，亦未依被告公司規定請假，反於95年1月4日寄發
    存證信函給被告表示終止勞動契約，且未依規定辦理離職交
    接手續，被告乃於1月16日以原告曠職超過三日為由，將原
    告解雇，並發函通知原告。準此而言，原告之請求並無理由
    ，並聲明：駁回原告之訴。
三、兩造不爭執之事項:
(一)原告自93年3月29日起受僱於被告公司，並在被告位在新竹
    市○○路之服務據點營業部門擔任銷售專員，從事車輛銷售
    等工作，嗣於94年1月2日，被告公司將原告自營業部門調任
    至同據點之服務廠擔任接待事務員，薪資均為底薪22,000元
    、伙食津貼1,800元，合計23,800元，惟銷售專員另有銷售
    獎金，而接待事務員則有全勤獎金1,000元。
(二)原告於95年1月2日被告發佈調職令將原告調職後，原告即未
    到任，而於95年1月4日以存證信函通知被告終止勞動契約，
    並要求被告給付資遣費，被告於收受原告所寄發之前開存證
    信函後，乃即於95年1月9日函覆原告，要求原告於95年1月1
    6日前向被告公司辦理離職手續。
四、兩造爭點之論述：
    本件兩造所應予審究之爭點厥為：原告依勞動基準法第14條
    第1項第6款之規定終止兩造之勞動契約，並準用同法第17條
    之規定請求給付資遣費，是否有理由？
(一)經查，依兩造之從業員勞動契約書第2條約定：「工作項目
    ：乙方（即原告）接受甲方之監督指揮擔任__ __之工作，
    甲方並得依照業務需要變更乙方勤務或配置或令其出差。」
    、第3條約定：「工作地點：乙方之經常工作地點依其工作
    性質由甲方派訂之，甲方營業區域範圍之工作地點變更，乙
    方不得異議。」，此有被告所提承田汽車股份有限公司從業
    員勞動契約書附卷可稽（見本院卷第46、47頁），是依前開
    約定足悉兩造並未於勞動契約中明確約定原告之工作職務及
    工作地點，又依前開從業員勞動契約書第8條約定：「雙方
    雇用、受雇有關之權利義務，悉依本契約規定辦理，本契約
    為約定之事項，乙方應將甲方之工作規則及人事管理規則視
    為契約之一部分，依該規定誠實服務。」，是被告公司所交
    付原告之員工手冊內之約定，自亦成為兩造勞動契約之約定
    內容，而依被告公司所交付原告之員工手冊第4條則約定：
    「公司因業務上之需要或培養人才，得隨時調遷其職務，或
    至其它部門服務，不得藉故推諉。」，此並有原告所提之員
    工手冊附卷可稽（見本院卷第117頁），準此，依照兩造所
    訂立之勞動契約約定，原告本即應接受甲方之監督指揮擔任
    被告所指派之業務、事務或其他工作，且被告並得依公司業
    務需要或培養人才，隨時變更或調遷原告之職務，而原告於
    簽訂前開勞動契約時，既已明確知悉上開約定內容，自應受
    兩造勞動契約之拘束，則被告公司將原告由銷售專員之職務
    異動為接待事務員，實難認有何違反兩造勞動契約之情事，
    則被告此部分所辯堪可採信。
(二)次按內政部於74年9月5日以（74）台內勞字第328433號函所
    明白函釋「調動五原則」：(一)基於企業經營上所必須；(二)不
    得違反勞動契約；(三)對勞工薪資及其他勞動條件，未作不利
    之變更；(四)調動後工作與原有工作性質為其體能及技術所可
    勝任；(五)調動工作地點過遠，雇主應予以必要之協助。經查
    ，被告公司將原告之職務由銷售專員調任為事務接待員，並
    未違反兩造勞動契約之情，已如前述；又查，原告於經被告
    公司僱用後，原雖經被告公司指派至營業部門擔任銷售專員
    ，惟其銷售能力不佳，銷售業績屢屢是營業部門的最後或倒
    數幾位，嗣經被告公司營業部門主管多次要求改善並提昇銷
    售能力，並告知若仍無法改善並提昇其銷售能力，則要調整
    原告之職務，將原告異動至公司其它單位服務，而原告聞此
    亦表示可以、沒有問題等語，詎原告仍未能改善並提昇其銷
    售能力，迄被告公司因連續於94年11、12月間，均接獲客戶
    抱怨原告服務態度不佳之投訴事件，乃決定自95年間起將原
    告異動至服務廠擔任接待事務員等情，業據證人即被告公司
    營業部經理林建吉及被告公司營業部課長詹育庭到庭結證屬
    實（見本院卷173至177頁），且互核相符，並有被告公司94
    年度營業銷銷售台數表、顧客意見處理單、證明書、業務聯
    絡單等件附卷可憑（見本院卷第33頁、第43至45頁、第48頁
    ），自堪信實在。是以，原告於任職被告公司營業部門擔任
    銷售專員期間，其銷售能力既然始終不佳，且經常是營業部
    門之最後或倒數幾名，屢經主管促請改善仍無法提昇，則被
    告為了公司之銷售營運情形，將其由營業部門之銷售專員調
    遷至服務廠之接待事務員，實可認屬企業經營上所必須之情
    形；第查，原告任職營業部門之銷售專員或擔任服務廠之接
    待事務員，其底薪均為22,000元、伙食津貼均為1,800元，
    此有管理部人員薪資結構表附卷可參（見本院卷第49頁），
    且為兩造所不爭，亦堪認屬實，參以，銷售專員固另有銷售
    獎金，惟銷售獎金端視銷售專員之銷售能力及業績而定，尚
    非屬經常性結構之固定工資，而核諸原告所提其任職期間之
    存摺明細，亦多有未領得銷售獎金之情，此亦有原告玉山銀
    行存摺明細表附卷可佐（見本院卷第68至76頁），是以，原
    告調職前後之固定薪資既均屬相同，實難認其勞工薪資及其
    他勞動條件，有何不利變更情形；再者，原告所異動之單位
    乃同一服務據點之服務廠，擔任之職務為接待事務員，即負
    責文書資料之輸入及接待至服務廠保養、維修之客戶，工作
    性質尚非繁雜，衡酌原告長期在汽車銷售業界從事銷售服務
    專員之經歷，堪認異動後接待事務員之職務尚無何體能及技
    術無法勝任情形，揆諸前開說明，被告公司將原告之職務由
    銷售專員異動為接待事務員，既難認有何違反內政部所函釋
    之前開「調動五原則」，而原告又未能舉證證明被告公司所
    為職務之調動，有何違反勞動契約或其他勞工法令情事，則
    其前開主張即非足採。
(三)綜上所述，被告將原告為職務之調動，既不違反兩造勞動契
    約之約定，亦不違反內政部所函釋之前開「調動五原則」，
    復難認有何違反其他勞工法令之情事等情，均已詳如前述，
    則原告以被告違反勞動基準法第14條第1項第6款之規定終止
    兩造之勞動契約，即屬於法無據，惟原告於職務異動後，既
    已隨即於95年1月4日寄發郵局存證信函表明終止勞動契約，
    且未再至被告公司上班，則原告所為前開終止勞動契約之意
    思表示，自得視為原告自請離職之意思表示，嗣被告公司於
    收受原告前開存證信函後，並於95年1月9日函覆要求原告於
    95年1月16日至公司辦理離職手續，堪認被告公司亦已同意
    終止勞動契約，則原告既係自請離職，並經被告同意終止勞
    動契約，原告自無從依勞動基準法之規定請求資遣費，是其
    訴請被告給付資遣費，亦屬於法無據。
五、綜上所述，原告依勞動基準法第14條第1項第6款之規定終止
    兩造間之勞動契約，並準用同法第17條之規定請求被告應給
    付原告如訴之聲明第1項所示之資遣費，及自起訴狀繕本送
    達翌日起至清償日止之法定遲延利息，即屬於法無據，不應
    准許，爰予駁回。
六、因本案事證已臻明確，兩造其餘主張、陳述及所提之證據，
    經審酌後，或與判決結果無涉，或與本件爭點無關，爰不一
    一論述，附此敘明。
據上論結，本件原告之訴為無理由，依民事訴訟法第436條之23
、第436條第2項、第78條、第436條之19，判決如主文。
中    華    民    國    97    年    3     月    31    日
                  新竹簡易庭    法  官  高敏俐
以上正本係照原本作成。
如對本判決上訴，非以其違背法令為理由不得為之，且須於判決
送達後20日內以上訴狀記載上訴理由向本院提出上訴狀。
中    華    民    國    97    年    3     月    31    日
                                書記官  黎秀娟


司法院資訊處製作；財團法人民間司法改革基金會備份。
